臺灣臺北地方法院民事判決　九十年訴字第六四三二號
　　原　　　告　穩態企業有限公司
　　法定代理人　甲○○
　　法定代理人　乙○○
右當事人間給付貨款事件，本院判決如左：
    主　　文
原告之訴及假執行之聲請均駁回。
訴訟費用由原告負擔。
    事　　實
壹、原告方面：
一、聲明：（見審卷第一０九頁）
    (一)被告應給付原告新台幣（以下同）柒拾萬貳仟伍佰參拾捌元整及自民國八十九
      年五月二十七日起至清償日止，按年息百分之五計算之利息。
    (二)訴訟費用由被告負擔。
    (三)原告願供擔保請准宣告假執行。
    訴訟標的：買賣價金交付請求權
二、陳述：（見審理卷第一０九至一一四頁）
  (一)緣原告穩態企業有限公司（下稱：穩態公司）在台灣，穩達電業廠是原告在大陸
    深圳投資設立的工廠，二者負責人同為甲○○。原告為到大陸投資設穩達電業廠
    ，先到第三國英國維京群島登記成立穩態國際有限公司（下稱：穩態國際公司）
    ，之後再由穩態國際公司與穩達電業廠簽立協議書，由甲○○為代表。原告為總
    公司，穩達電業廠是原告設在大陸深圳的一個工廠，依照現行兩岸投資法令，自
    台灣接訂單、大陸出貨、台灣收取貨款，雙方交易即依此而為，被告與穩達電業
    廠交易就是與原告交易。
  (二)被告於八十九年三月間起至同年五月二十六日止，委由穩達電業廠負責代工為零
    件組合、或由被告供料但穩達電業廠代工組裝，此為被告所自認。此外，被告復
    將另一部分委穩達電業廠代工又代料，即由被告向原告購買本件行動電話耳機零
    件，並由穩達電業廠代工組裝，組裝完成後，被告委穩達電業廠將部分成品交付
    其指定之廠商億恆公司由簡慶進簽收。後由簡慶進將該筆貨款支付給被告法定代
    理人乙○○。無奈被告始終未給付原告貨款，原告經多次催索無效，乃於八十九
    年五月二十六日之後拒與之合作，被告命其股東廖清泉到穩達電業廠將所餘零件
    全部遷移，交由他家廠商代工組裝，亦經證人廖清泉證明。至今被告共積欠貨款
    及運費計柒拾萬貳仟伍佰參拾捌元整，有原告開立之發票為證。被告經催討均未
    侍款，爰依民法第三百六十七條之規定請求給付。
  (三)雙方確有本件交易存在：
　　(1)原告於九十年十月三十一日致被告傳真信函影本一份，此可證明原告曾向被告
      書面催討貨款。
    (2)原告開立交付被告之對帳單影本六張，此除可證明二造間確有本件之交易存在
      之外，復與卷附之發票核對相符。
    (3)運輸費用明細表及各運送公司開立之收據影本，此可證明原告確曾委託運送本
      件之貨品交付被告。
    (4)送貨單影本二十三張，可證明二造間確有本件之交易存在，且其中大部分均由
      被告原來股東即證人廖清泉代表被告簽收，業經證人廖清泉到庭證述屬實，其
      中一部分係穩達店業廠代工又代料將成品送交被告之貨品，另一部分係單純代
      工之成品。
  (四)證人廖清泉先生在本件交易期間為被告勁燈公司股東及員工，雖然被告否認此節
    ，但原告舉出健保局欠繳保費通知單為證。
  (五)原告否認穩達電業廠積欠被告貳佰肆拾萬元以上；被告所提供快遞單只能證明其
    確曾委穩達電業廠代工及代工又代料，並不能證明穩達電業廠欠款。被告雖一再
    否認二造間有本件之交易存在，但由原告所舉前揭證據資料及證人廖清泉之證言
    均足以證明二造間確有本件之交易存在。
  (六)至於台北縣政府稅捐稽徵處中和分處之所以函覆「經查勁燈公司八十九年、九十
    年度並未取得穩態企業有限公司開立之發票。」，並未就穩達電業廠所開交付被
    告之進貨發票加以函查；如就此點函查必可得到肯定回答，此雖只能證明被告確
    與穩達電業廠有本件交易存在，此亦為被告所自始承認，並無爭執，但如右述(一)
    所述，被告與穩達電業廠交易就是與原告交易。
  (七)綜右所陳，被告指稱原告從未向被告催討貨款，穩達電業廠尚欠被告貳佰肆拾萬
    元以上及穩達電業廠未經被告同意盜賣代工應交還被告之成品予億恆公司各節均
    非事實，不足採信。
三、證據：發票影本十八張（均附於支付命令案卷）、傳真一份、對帳單六張、快遞
    與送貨單據一套（以上均影本）、中斷投保保險費通知單、企業登記資料一份、
    申明書影本一份。
    聲請訊問證人廖清泉、簡慶進。並向稅捐機關函查被告八十九、九十年報稅資料
貳、被告方面：
一、聲明：駁回原告之訴。訴訟費用由原告負擔。如受不利判決，請准供擔保免假執
    行。（見審卷第二三頁）
二、陳述：（(一)至(四)見審卷第二三至二五頁、(五)(六)見第五六至五九頁、(七)至(九)見八八
    至九０頁）
  (一)兩造間無業務往來從無買賣情事，更不曾向原告購行動電話耳機零件，原告聲稱
    有開立發票據以報稅，且狀載買賣發生於八十九年三至五月間，迄今近二年，原
    告亦從未向被告催討所謂「貨款」，可証起訴事實不存在。
  (二)按被告係為行動電話免持聽筒之專業製造及販賣商，固於八十九年三月間曾委由
    中國大陸穩達電業廠負責人李金傳代工（被告事後對原告主張其負責人為林榮照
    並不爭執，見後述(五)），為零件組合，由被告供料，該大陸廠僅代工組裝而已，
    該電業廠之英文全名為WENTA ELECTRONIC CO., LTD.，然查原告狀附所謂發票上
    名稱非但中文名與其不一，且英文名WENTAI  ENTERPRISE CO., LTD.亦不同，二
    公司之法定代理人亦顯非同一人，是原告請求，與法不合。
  (三)又被告於八十九年三月廿四、三月廿五日、四月八日、五月八日陸續四次將免持
    聽筒材料零件，寄交或親交大陸穩達電業廠代工組裝，原告謂被告向其購零件，
    由穩達電業廠出貨交被告，顯與事實不實。
  (四)穩達電業廠收到被告交付代工之零件價值共二百五十二萬八千三百八十元，代工
    組裝每件七元，案外人加工完成後寄還被告海運有１３、６５０件、空運３、５
    ６０件，共寄還一七二一０件。以代工單價七元計，應付代工款為一二０、四七
    ０元；以成品單價九十五元計，則寄還成品總價為一、六三四、九五０元，由寄
    交材料成本價二、五二八、三八０元扣除之，該電業廠尚欠價值八九三、四三０
    元材料未歸還被告。迭次連繫解決，均未獲理。甚者原告狀附二０００年四月廿
    一日第0000000、0000000號送貨單影本二紙，可証該電業廠未經
    被告同意盜賣代工應交還被告之成品予訴外人「億恒」公司。
  (五)原告公司負責人為甲○○據所提証照，固屬無誤，被告亦從無異議，但據同狀附
    証所謂「協議書」，姑不論真偽，據上文義所載當事人為甲方大陸穩達電業廠及
    乙方之穩態國際有限公司，雙方就平等互利原則，就來料加工，進行充分協商訂
    定條款云云，依此適反証，絕非原告狀迭稱二者間為一而二，二而一之事。依原
    告狀附送貨單適足反証，兩造間無買賣交易，因其一送貨單位為大陸穩達電業廠
    ，非原告，其二為送貨之貨品，均為被告託穩達代工，代工後交還被告之貨品，
    模具（停止代工交還）等物件，原告所云兩造間存有買賣關係顯不實。況且，廖
    清泉非勁燈公司股東及員工，其與被告無關。
  (六)被告是與訴外人大陸穩達電業廠委其為代工，與原告無關，該廠欠付被告款項，
    迄今被告公司尚索討無門。而被告與穩達約定代工月產三萬個免持聽筒耳機，被
    告供料以快遞寄大陸穩達三萬餘個零件，總值台幣三百萬元以上。穩達代工組合
    一批回台，品檢不合格，被告又以快遞送回五千件並請重做及要求賠償。嗣穩達
    又稱代工耗材零件不足，被告又快遞五千餘套耗材，請其儘速完成加工。然而，
    穩達寄回一萬餘件成品，被告再催其寄返其餘，不意穩達竟相應不理，且稱其已
    接其他生意，不再為被告代工，致被告公司因未準時交貨，約遭一百七十萬元以
    上嚴重損失。向穩達索賠，應以其財務不健全，無法賠償。委託代工費用（含回
    台運費為）為新台幣七元，總共加工完成一萬二千餘成品，加工總價不足八萬餘
    元，原告所稱七十餘萬說，並無依據。但，加工不良寄回大陸五仟條成品，延遲
    交貨、毀約，致被告損失，至少六十萬元。而穩達電業廠收取被告三萬餘套材料
    ，總值三百餘萬元，扣除寄回一萬二千餘套，尚欠被告一百八十餘萬元；是以，
    案外人穩達總積欠被告六十萬元加一百八十萬元，共二百四十萬元以上。原告若
    與穩達電業為為同一家公司，則當負起賠給被告如上額之賠償。
  (七)大陸穩達電業廠為大陸公司法人，原告為台灣國內公司，不論原告所提協議書二
    者負責人不同，負責人縱同一，二者法律上仍為不同之法人，況由原告所提「協
    議書」，據上載可知，是不同法人，始有協議問題，始存委代工，雙方權義協議
    問題，始有「立於平等地位」協商之細節，是原告憑空主張其與大陸穩達為同一
    ，被告堅決否認之。
  (八)被告自始承認僅與大陸穩達電業廠代工來往，由被告供料，穩達代工，此與原告
    無關。原告迄今所提文件均屬穩達電業廠文件，無一涉及兩造間有工、料往來，
    且兩造在台灣，近在咫尺，若有代工或買賣往來，何無一事証可証，本案至多為
    原告受託代索債而已，故原告所主張均不實在。
  (九)証人廖清泉為被告公司負責人另一負責之益山鋰電股份有限公司之股東，並非原
    告所指為被告公司「研發」工作，其未否認為被告公司員工此不實，由其証稱對
    被告公司大部分事項均不知，亦可証明其非被告公司員工，僅因為益山鋰電公司
    大陸事，駐大陸期間代被告為簡單之二、三件簽收案處理耳，其証稱「兩造有產
    品在作」，顯係指被告與大陸穩達電業廠代工事，誤為兩造間事，由其全部証詞
    均為被告與大陸穩達電業廠，並無一指為被告與原告公司來往事，或可釐清。
三、證據：
    一至七　　─被告運交案外人零件送貨明細及快遞送貨存單共七紙影本。
    八、九　　─案外人交還成品文件二紙影本。
    十、十一　─案外人出賣被告成本証物送貨單影本二紙。
    十二、十三─被告及益山鋰電股份有限公司董監登錄事項卡影本各一份。
    理　　由
一、雙方所同意、不爭執事實：
    原告穩態公司、英屬維京群島登記成立穩態國際有限公司為關係企業，原告經由
    穩態國際有限公司在深圳設立穩達電業廠，穩態公司、穩達電業廠負責人同為甲
    ○○。被告與穩達電業有多筆代工交易。
二、爭執要旨：
    原告主張穩達電業廠是其在大陸深圳的一個工廠，被告與穩達電業廠交易就是與
    原告交易。自八十九年三月間起至同年五月二十六日止，被告委由穩達電業廠負
    責代購零件並組合、或由被告供料但穩達電業廠代工組裝，共積欠貨款及運費計
    柒拾萬貳仟伍佰參拾捌元整。
    被告辯稱並未與原告交易，被告雖與穩達電業廠有代工關係，但是穩達電業廠為
    大陸公司法人，原告為台灣國內公司，二者並無同一性可言。原告對於被告並無
    價金請求權。
三、按，當事人主張有利於己之事實者，就其事實有舉證之責任，民事訴訟法第二百
    七十七條定有明文。經調查：
    (1)原告雖提出發票影本十八張（均附於支付命令案卷）佐證雙方契約關係；其上
      雖有「穩態企業有限公司」名稱，但是同時又載明「穩達電業廠」，下方戳記
      亦為「寶安區觀瀾穩達電業廠」名義，是以此等文件尚不足以證明原被告間存
      有買賣、代工關係。至於原告所提出對帳單、送貨單，其名義人亦非原告。而
      原告所出具傳單等文件，僅足以證明原告曾對被告請求款項，並不足證明被告
      與原告確有契約關係。
    (2)證人廖清泉就原告、被告關係證稱：
        原被告間有產品在作，不知是不是生意上往來。本件本件貨物不是我職責範
        圍，我是去那邊做我的職務，至於是否買賣要問他們雙方。本件貨品是大陸
        穩達公司在作，是被告委託穩達公司加工（見審卷第六九頁）。不清楚被告
        有無向原告買過材料（見第七０頁）。
      就貨品來源證稱：
        這批貨材料部分是台灣過來的，部分是在大陸採購的。臺灣過來的材料是從
        何公司寄出來的我不清楚。（見第六九頁）
      就事後處理方面證稱：
        被告與大陸的穩達公司結束加工後，我有去穩達公司那邊領出部分的貨給其
        他公司去加工。原告所提出送貨單是我簽收的，有我簽名的是我去穩達領貨
        出來所簽收的。送貨單裡面其他不是我簽名的，這些人我不認識。（見第六
        九至七０頁）
      就被告與穩達電業廠關係證稱：
        被告委託穩達代工有一段時間。這部分材料有部分是從臺灣來的，有部分是
        在大陸採購。至於是向誰買的，我不知道，我只是負責研發，採購部分我不
        清楚（見第七０頁）。部分材料是代工，部分材料是在大陸採購，至於大陸
        採購材料是否屬於代料，我不清楚。
      就代工後處理證稱：
        向憶恆公司收款是我去收的。被告是否指定穩達公司將貨品送給億恆公司，
        我不知道。
      依據廖君證詞，亦不足以證明被告確曾委請原告代為組裝、或代為購買零件並
      組裝之契約關係。
    (3)再者，原告主張穩態公司、英屬維京群島穩態國際有限公司為關係企業，經由
      後者投資成立穩達電業廠，穩態公司、穩達電業廠負責人同為甲○○，固有相
      關登記資料一份在卷（見審卷第八十五頁）。但是，依據該項登記資料僅能證
      明出資者，而穩達電業廠直接出資者並非原告，而係英屬維京群島穩態國際有
      限公司；更無從推論穩達電業廠係原告內部機構或分支單位。
    (4)何況，原告九十一年二月五日書狀所附協議書影本，其契約主體分別係穩態國
      際企業有限公司、穩達電業廠；如謂穩達電業廠僅係分支機構，又何須以協議
      方式處理？
    (5)如謂被告與穩達電業廠與交易即係與原告交易，則原告自應出具發票予被告申
      報營業稅。但本院向台北縣政府稅捐稽徵處中和分處函查，該處以九十一年八
      月七日北稅中一字０九一００三六六九六號函回覆，勁燈國際企業有限公司八
      十九、九十年度並未取得穩企業有限公司開立之發票（見審卷第一００頁）；
      益徵穩達電業廠與原告並非同一人。
    (6)至於證人簡慶雄並未依民事訴訟法第三百十八條等規定出庭陳述，況且簡君對
      於穩達公司、穩達電業廠關係亦未說明，本院無從僅憑簡君出具之申明書採（
      第八六頁）為裁判基礎。
    從而，穩態公司、穩達電業廠在民法與民事訴訟法並非同一當事人，應可確認。
四、被告係與穩達電業廠存在買賣代工等關係，原告並非契約當事人，竟依據買賣價
    金交付請求權提起本訴，請求被告給付聲明第一項所示本金、利息，於法不合，
    應予駁回。原告受敗訴判決，其假執行之聲請即失所依據，應併予駁回。
五、因本案事證已臻明確，兩造其餘主張陳述及所提之證據，均毋庸再予審酌，附此
    說明。
六、綜上所論，原告之訴為無理由，並依民事訴訟法第七十八條，判決如主文。（一
    、二審訴訟費用係法院所收取之各項費用，不含律師費等費用。）
中　　　華　　　民　　　國　　九十一　　年　　 十一　　 月　　二十一    日
                                    民事第二庭法官    吳燁山
右為正本，係照原本作成。
如對本判決不服，應於送達後廿日內，向本院提出上訴狀（應按對方人數提出影本）
；財產權訴訟，應按上訴利益百分之一．六五，繳納上訴費。另提出雙掛號郵票十份
─每份三十四元。
中　　　華　　　民　　　國　　九十一　　年　　 十一　　 月　　二十一    日
　　　　　　　　　　　　　　　　　　　　法院書記官　　柯月英
